臺灣高等法院刑事裁定
109年度抗字第1009號
抗  告  人
即  具保人  董桂霖



被      告  李玉丁

                    籍設桃園市○○區○○路000號（桃園○                      ○○○○○○○○）



上列抗告人因沒入保證金案件，不服臺灣桃園地方法院中華民國
109年3月30日裁定(108年度訴字第190號)，提起抗告，本院裁定
如下：
    主  文
原裁定撤銷，發回臺灣桃園地方法院。
    理  由
一、原裁定意旨略以：被告李玉丁因違反槍砲彈藥刀械管制條例
    案件，前經臺灣桃園地方檢察署檢察官指定保證金新臺幣(
    下同)5萬元，由抗告人即具保人董桂霖出具現金保證，嗣被
    告於原審審理中經原審法院合法傳喚未到，又拘提無著，且
    無在監、在押等情。原審法院另通知抗告人應於民國109年3
    月30日偕同被告到庭，並將傳票合法送達抗告人及被告，其
    2人均未按時到庭。是應認被告現所在不明，業已逃匿，爰
    依法沒入保證金及其實收利息等語。
二、抗告意旨略以：原裁定理由欄說明，因被告經合法傳喚未到
    ，又拘提無著，並通知抗告人應於109年3月30日偕同被告到
    庭，俟因抗告人及被告均未到庭，故裁定沒收保證金乙節，
    顯有誤會。抗告人因另案早於107年6月份進入法務部○○○○○○
    ○0○○○○○○)執行中，將近2年中未曾收過該法院理由欄所謂將
    傳票合法送達具保人及被告乙事，抗告人入監服刑已屆2年
    ，如何能將被告帶至如原裁定109年3月30日偕同被告前往法
    庭，豈非強人所難，現抗告人因另案在桃園監獄服刑中，人
    身自由受限制，不能外出找尋被告，屬於因不可抗力發生阻
    礙和困難，非不願為之，況該筆保證金係抗告人在外打零工
    2個月之薪資，對抗告人家中貧困經濟甚為重要，不得不爭
    ，請撤銷原裁定等語。
三、按具保之被告逃匿者，應命具保人繳納指定之保證金額，並
    沒入之；不繳納者，強制執行；保證金已繳納者，沒入之；
    又前開沒入保證金，以法院之裁定行之，刑事訴訟法第118
    條第1項、第121條第1項定有明文。次按被告、自訴人、告
    訴人、附帶民事訴訟當事人、代理人、辯護人、輔佐人或被
    害人為接受文書之送達，應將其住所、居所或事務所向法院
    或檢察官陳明；前項之陳明，其效力及於同地之各級法院，
    刑事訴訟法第55條第1項、第2項分別定有明文。又前條之規
    定，於在監獄或看守所之人，不適用之；送達於在監獄或看
    守所之人，應囑託該監所長官為之，刑事訴訟法第56條第1
    項、第2項亦有明文。
四、經查：
　㈠抗告人因被告違反槍砲彈藥刀械管制條例案件，經臺灣桃園
    地方檢察署檢察官指定保證金5萬元，由抗告人出具現金保
    證後，已將被告釋放。嗣原審法院傳喚被告於108年10月21
    日到庭，經郵務人員於108年9月16日將傳票送達桃園市○○區
    ○○路000巷00弄00號之被告居所，因未會晤本人，亦無受領
    文書之同居人或受僱人，而將該傳票寄存於桃園市政府警察
    局龍潭分局中興派出所，並依法製作送達通知書，黏貼於被
    告居所之門首及置於其居所之適當位置，以為送達，另郵務
    人員將傳票送達桃園市○○區○○路0段00巷00弄0號、桃園市○○
    區○○路0段00號3樓之被告居所，因被告遷移查無其人，經郵
    件接收人拒絕受領並不允許辦理留置送達，及不允許黏貼送
    達通知書，致不能辦理寄存送達，再經原審法院命桃園市政
    府警察局龍潭分局前往上開3址拘提被告未獲，且被告亦無
    在監、在押等情，有原審法院送達證書、桃園市政府警察局
    龍潭分局108年9月1日龍警分刑字第1080019156號函、拘票
    、拘提報告書、被告個人戶籍資料、在監在押全國紀錄表在
    卷可稽（原審卷第133至138、149、153至154、157至175頁
    ），堪認被告經原審法院合法傳喚未到，又拘提無著，復無
    在監、在押之情。
　㈡原審法院固通知抗告人應於109年3月30日偕同被告到庭，經
    郵務人員於109年3月1日將傳票送達桃園市○○區○○路00巷00
    號之抗告人住所，因未會晤本人，亦無受領文書之同居人或
    受僱人，而將該傳票寄存於桃園市政府警察局龍潭分局中興
    派出所，並依法製作送達通知書，黏貼於抗告人居所之門首
    及置於其居所之適當位置，以為送達等情，有原審法院送達
    證書存卷可參(原審卷第209頁)。惟抗告人因另案於107年6
    月2日進入桃園監獄，迄今仍在監執行乙節，有抗告人在監
    在押全國紀錄表在卷可稽(本院卷第41至43頁)，詎原審法院
    未囑託桃園監獄長官將傳票送達抗告人，而僅以上開方式寄
    存送達，難認已生合法送達之效力。抗告人據此提起抗告，
    指摘原裁定不當，非無理由，自應由本院將原裁定撤銷，為
    兼顧抗告人之審級利益，並發回原審法院另為妥適之裁定。
據上論斷，依刑事訴訟法第413條前段，裁定如主文。
中　　華　　民　　國　　109 　年　　6 　　月　　29　　日
                  刑事第二十五庭 審判長法  官 宋松璟
                                       法  官 陳彥年
                                       法  官 文家倩
以上正本證明與原本無異。
如不服本裁定，應於收受送達後五日內向本院提出抗告狀。
                                       書記官 桑子樑
中　　華　　民　　國　　109 　年　　6 　　月　　29　　日